【裁判字號】    94,上訴,1479
【裁判日期】    950214
【裁判案由】    貪污治罪條例
【裁判全文】
臺灣高等法院高雄分院刑事判決
上  訴  人  臺灣屏東地方法院檢察署檢察官
被      告  乙○○
被      告  甲○○
共      同
選任辯護人  許明德律師
            鄭勝智律師
            李汶哲律師
上列上訴人因被告等貪污治罪條例案件，不服臺灣屏東地方法院
93年度訴字第836 號中華民國94年8 月24日第一審判決（起訴案
號：臺灣屏東地方法院檢察署90年度偵字第5521號），提起上訴
，本院判決如下：
    主  文
上訴駁回。
    理  由
一、公訴意旨略以：被告乙○○、甲○○分別係昇鴻輝號漁船（
    CT4-1711）船長、船員，與林文加 (另行移送台灣屏東地方
    法院併案審理中）、仲介人員彰仔，及受公務委託具有審核
    漁船用油核配職務之東隆、滿豐漁船加油站人員 (另行起訴
    )， 共同利用加油站受公務委託審查漁船用油核配之機會，
    基於概括犯意，明知漁船用油經政府補助，價格低廉，轉賣
    具有套利空間，竟以出海捕魚為名，行賣油之實，利用配油
    機會，交由上開加油站人員填具不實之聲請補助用油及配油
    手冊核可資料，自民國90年2 月26日起，迄90年8 月20日止
    ，約每隔7 至10日，分別以72- 165.8 小時不等之出海時數
    為由，申請補充27200 公升至7350公升不等之甲種漁船用油
    ，前後達29次，該等加油站均明知林文加從事漁船用油套利
    買賣，竟按申請量核配如數油料共計0000000 公升，向中油
    詐騙低於市價28% 之甲種漁船用油，亦即以每1000公升8392
    元至8106元不等之價格購入，並免貨物稅及營業稅，上開漁
    船用油經由林文加收購抽取後，轉賣予蔡貴燕 (現上訴由本
    院審理中）等人，中油代墊補助款後，再向農委會申請補助
    款項，林文加除付給被告二人每粒 (200 公升)100 元 及仲
    介者每粒20元報酬外，以每粒1650元至1600元價格售出，獲
    得其間差價牟利，被告二人前後共獲得約820200元之不法所
    得。案經行政院海巡署南部地區巡防局安檢第二大隊移送偵
    辦，認被告乙○○、甲○○共同觸犯貪污治罪條例第5 條第
    1 項第2 款利用職務機會詐取財物罪嫌等語。
二、公訴人認被告乙○○、甲○○觸犯貪污治罪條例第5 條第 1
    項第2 款利用職務機會詐取財物罪嫌，係以證人謝孟倫（原
    名謝政一）、鄭英文、林文加之證述、東港、鹽埔安檢所漁
    船進出港檢查登記簿、屏東縣東港區漁會93年7 月26日東區
    漁市字第9312308 號函、高雄區漁會93年9 月22日高漁魚業
    字第9305761 號函、昇鴻輝機漁船進出港檢查表、配油記錄
    、補充漁船油申請書、滿豐加油站加油日報表、漁船進出港
    登記簿、漁船油配售審核契約書、行政院農業委員會92年 5
    月12日農授漁字第0921211964號函、中國石油汽柴燃油價格
    變動表、海巡署南部地區巡防局第六海岸巡防總隊94年1 月
    19日南六總字第0940010384號函、94年3 月9 日南六總字第
    0940010956號函、94年3 月23日南六總字第0940011126號函
    ，暨東港安檢所漁港安全檢查作業程序暨滿豐加油站90年 4
    月22日、4 月28日、8 月2 日銷售表，及昇鴻輝號漁船90年
    5 月3 日、5 月10日、5 月17日、5 月23日獲配漁船油資料
    、90年7 月24日至8 月1 日進出鹽埔漁港檢查紀錄，及林文
    加之記事本、電話簿等為其論據。訊據被告乙○○、甲○○
    固分別坦承為昇鴻輝號漁船船長、船員，且曾於前揭時日駕
    駛該船報關出海作業等情不諱，惟均否認有何貪污情事，各
    辯稱：「昇鴻輝號漁船實際經營人係郭溪塭，我們只是單純
    受雇者，而船隻加油所有作業，都是由郭溪塭負責，我們無
    權過問，況且我們從未見過林文加，遑論盜賣漁船油予林文
    加」等語。
三、按犯罪事實應依證據認定之，無證據不得認定犯罪事實；又
    不能證明被告犯罪者，應諭知無罪之判決；刑事訴訟法第15
    4 條第2 項、第301 條第1 項分別定有明文。又按刑事訴訟
    法上所謂認定犯罪事實之證據，係指足以認定被告確有犯罪
    行為之積極證據而言，如未能發現相當證據或證據不足以證
    明，自不能以推測或擬制之方法，以為裁判基礎，最高法院
    29年上字第3105號及40年台上字第86號分別著有判例可資參
    照。而認定不利於被告之事實，須依積極證據，茍積極證據
    不足為不利被告之認定時，即應為有利於被告之認定，更不
    必有何有利之證據；又認定犯罪事實所憑之證據，雖不以直
    接證據為限，間接證據亦包括在內，然而無論直接證據或間
    接證據，其為訴訟上之證明，須於通常一般之人均不致有所
    懷疑，而得確信其為真實之程度者，始得據為有罪之認定，
    倘其證明尚未達到此一程度，而有合理之懷疑存在而無從使
    事實審法院得有罪之確信時，即應由法院為諭知被告無罪之
    判決，最高法院亦分別著有30年上字第816 號及76年台上字
    第4986號判例足參。
四、經查:
  (一)按「被告以外之人於審判外之言詞或書面陳述，除法律有規
    定者外，不得作為證據。」刑事訴訟法第159 條第1 項雖定
    有明文；惟按「被告以外之人於偵查中向檢察官所為之陳述
    ，除顯有不可信之情況者外，得為證據。」、「被告以外之
    人於審判外之陳述，雖不符刑事訴訟法第159 條之1 至 159
    條4 之規定，而經當事人於審判程序同意作為證據，法院審
    酌該言詞陳述或書面陳述作成時之情況，認為適當者，亦得
    為證據。當事人、代理人或辯護人於法院調查證據時，知有
    第159 條第1 項不得為證據之情形，而未於言詞辯論終結前
    聲明異議者，視為有前項之同意。」刑事訴訟法法第159 條
    之1 第2項 、第159 條之5 亦分別定有明文。查本件證人謝
    孟倫、鄭英文、林文加於海巡署訊問時及偵訊中之證述內容
    ，依卷證所示，其等作成之狀態，並無違背其等個人意思而
    為陳述，或其他違法取供之情形，謝孟倫、鄭英文於偵訊時
    並已經檢察官諭令具結，其等證詞可信性更已獲擔保，被告
    、辯護人對其等上開所述，於本院審理時，明示同意作為證
    據。並對於檢察官所提出之證據資料，被告及辯護人均同意
    其證據能力，本院審酌上開筆錄作成時，較無人情施壓或干
    擾，亦無不當取供之情形，認為以之作為本案之證據亦屬適
    當，上揭各證人於警詢及偵查中之筆錄證言，自具有證據能
    力。
  (二)本件公訴人起訴主張被告係犯貪污治罪條例第5 條第1 項第
    2 款公務員利用職務上之機會，詐取財物罪嫌。而依同條例
    第2 條、第3 條之規定，該罪之行為主體，係以依據法令從
    事公務之人員，或受公務機關委託承辦公務之人，或與上開
    人員共犯者為限。查被告乙○○、甲○○分別係民營之昇鴻
    輝號漁船船長、船員，均以依船主郭溪塭之令，從事與公務
    無關之漁獲捕撈為主，已據被告乙○○、甲○○供述甚詳，
    且為公訴人所是認，應可認定，則其等顯非依據法令從事公
    務之人員，或受公務機關委託承辦公務之人，是其等有無上
    開條例之適用，即應視有無與該等人員共犯而定。
  (三)依行政院經濟部於88年6 月30日以該部（88）經國營字第88
    536755號令公布、於同年7 月1 日生效施行之台灣地區漁船
    油核配辦法第1 條：「為核配漁船油，特訂定本辦法。」、
    第2 條：「凡領有漁業執照之動力漁船、舢舨、漁筏，均得
    依本辦法申請配購漁船油。」，暨漁業法第59 條 ：「漁業
    動力用油，免徵貨物稅。漁業動力用油優惠標準由行政院定
    之。」，及修正前漁業動力用油優惠油價標準第4 條第2 項
    ：「前項漁船油優惠價格與中油公司漁船油牌價價差，由行
    政院農業委員會依年度編列預算歸付中油公司。」等規定意
    旨觀之，可見核配漁業動力用油，性質上係屬具受益效果（
    政府補貼）之行政處分。因此，依上開規定等辦理配售作業
    者，乃係屬依法執行公務之人，殆無疑義。屏東縣東港鎮東
    隆、滿豐加油站，均係受屏東縣政府委託辦理上開核配作業
    之民營加油站，有行政院農委會92年5 月12日農授字第0921
    211964號函、同會漁業署90年2 月21日（90）漁二字第9012
    04759 號函，及屏東縣政府與東隆、滿豐加油站所簽訂之「
    漁船油配售審核契約書」在卷可按，洵可認定，是該等加油
    站所屬人員於從事上開核配作業範圍內，即屬受公務機關委
    託承辦公務之人，亦無疑義。故被告乙○○、甲○○若有與
    該等加油站所屬人員共同於執行前述核配職務範圍內，利用
    職務上之機會詐取財物之行為，始有貪污治罪條例第5 條第
    1 項第2 款規定之適用甚明。
  (四)然依刑事訴訟法第161 條第1 項規定：「檢察官就被告犯罪
    事實，應負舉證責任，並指出證明之方法。」之意旨觀之，
    檢察官對於起訴之犯罪事實，應負積極之舉證責任，非有相
    當證據足以證明被告確有起訴之犯行，法院自無從為不利被
    告之認定，又雖法院為發現真實，得依職權調查證據，惟所
    應行調查之證據範圍，係以案卷內所存在與待證事實有關之
    證據為限，案卷內所不存在之證據，法院自不得越俎代庖替
    檢察官蒐集證據，如此始能期法院立於超然公正之中立地位
    ，就當事人所提出之證據為公平之事實認定，以符審檢分立
    原則，否則不啻使法官取代檢察官負舉證責任。查本件被告
    乙○○、甲○○究係與上開加油站中「何位員工」、「以何
    方式進行犯意聯絡」、「如何進行行為分工」等，均攸關被
    告乙○○、甲○○是否有與之共同利用職務上機會詐取財物
    行為，而應依貪污治罪條例第5 條第1 項第2 款論罪科刑之
    認定，有如前「(二)」所述，合應由公訴人負積極舉證責任，
    然稽之全卷證據資料，公訴人並未提出任何說明（如員工具
    體姓名等），更未舉出任何積極證據以實其說，法院自無從
    逕予揣測，而僅以被告乙○○、甲○○所屬船隻曾向該等加
    油站聲請核配優惠漁業動力用油之事實，即推定被告乙○○
    、甲○○負前揭罪責，自非法之所許。公訴人認被告乙○○
    、甲○○有共同公務員利用職務上機會詐取財物行為等語，
    即有誤會，已不足為被告乙○○、甲○○不利之認定。
  (五)況按「貪污治罪條例第5 條第1 項第2 款之公務員利用職務
    上之機會，詐取財物罪，其性質上係屬詐欺罪之一種；故其
    犯罪構成要件應以行為人（即依據法令從事公務之人員，或
    受公務機關委託承辦公務之人）有意圖為自己不法所有之主
    觀犯意存在，並表現於外，在客觀上有利用其職務上可乘之
    事機，而使相對人陷於錯誤致交付財物，以遂其獲取不法所
    有犯意之目的者始克相當。」（最高法院93年度台上字第18
    54號判決意旨參照）。又「刑法第339 條第1 項之詐欺罪，
    以意圖為自己或第三人不法所有，以詐術使人將本人或第三
    人之物交付為成立要件。所謂以詐術使人交付，必須被詐欺
    人因其詐術而陷於錯誤，若其所用方法，不能認為詐術，亦
    不致使人陷於錯誤，即不構成該罪。」、「刑法第339 條第
    1 項之詐欺罪，係以行為人施用詐術，欺罔他人，使其陷於
    錯誤，而將本人或第三人之財物交付為構成要件，故使人交
    付財物與施用詐術，必彼此互相有因果關係，始行成立，如
    非因對方實施欺罔行為，致表意有所錯誤而為財產上之處分
    ，遭受損害，即與詐欺罪之成立要件不符。」（最高法院83
    年台非字第65號、65年度台非字第169 號判決意旨參照）。
    而依台灣地區漁船油核配辦法第5 條：「漁船油之配售，由
    中央漁業主管機關印製『漁船油配油手冊』統一編號後由直
    轄市或縣（市）漁業主管機關核發予漁船主，作為配油憑證
    ，憑以向配油單位申購漁船油。漁船主應填具『漁船油配油
    手冊申請書』檢同漁業執照，申請該管直轄市或縣（市）漁
    業主管機關查核符合規定後發給之。」、第9 條：「漁船主
    申購補充漁船油，除鯖圍網漁船團外，其在漁船加油站加油
    者，應憑配油手冊及港檢單位之『進出港檢查簿或其單張』
    之記載。」、第11條：「漁船油依下列標準核配之：.....
    0000公升×出海時數×馬力。出海時數之計算，依港檢單位
    之進出港檢查簿記載之進出港時間核計」等規定。足徵，漁
    船油之申請，除漁船主需持用由中央漁業主管機關印製之「
    漁船油配油手冊」作為向配油單位申購油料之配油憑證外，
    尚須依「出海時數」及柴油機之「馬力」核計補充因出海作
    業所耗用之油量。至於「出海時數」之計算，則依港檢單位
    之「進出港檢查簿」記載之進出港時間核計。易言之，如港
    檢單位「進出港檢查簿」記載之進出港時間為真實，配油單
    位即應依規定核計出海時數配售油料予合法持有「配油手冊
    」之購油漁船，至於漁船出海後之作業狀況如何，是否捕得
    漁獲，則非所問。此觀諸該辦法第9 條規定：「漁船主申購
    補充漁船油，除鯖圍網漁船團外，其在漁船加油站加油者，
    應憑配油手冊及港檢單位之『進出港檢查簿或其單張』 (或
    影本）之記載... 。」之內容益明。因之，除非漁民係以不
    實（如偽造、變造或安檢人員故意為不實登載)之 「進出港
    檢查簿」記載或「配油手冊」向配油單位購買漁船用油外，
    尚不能認為漁民申請補充油料時即係施用詐術。又漁民加油
    後之出海作業情形，亦非加油站之加油人員可予審核，此觀
    諸上開「漁船油配售審核契約書」內容中，均未有審查漁船
    「作業及漁獲情形」之項目約定即可明瞭。故漁船主持用真
    正之「進出港檢查簿」及「配油手冊」向加油站申請核配油
    料時，加油站人員並無拒絕之可能。而本件被告乙○○、甲
    ○○等持以向「配油單位」（即「加油站」）申購漁船油之
    「中央漁業主管機關印製」之「漁船油配油手冊」與「港檢
    單位」之「進出港檢查簿」 (之「進出港時間」)，並 無任
    何「偽造」、「變造」或「公務員登載不實」之情形，既為
    公訴人所是認，並有前述相關安檢紀錄等在卷可證，則被告
    乙○○、甲○○，或係漁船主郭溪塭等持以向前述加油站聲
    請核配漁業動力用油，均難謂係施行詐術。
  (六)又漁船油除漁會代購轉交外，不得轉借、轉售、移作他用、
    改變品質或無故在陸上存置，台灣地區漁船油核配辦法第14
    條規定甚明。漁船主不得將申購之用油轉借、販賣、移轉他
    用、改變品質或未經主管機關許可，將申購之用油駁裝他船
    、堆積、存置或裝入容器，漁船主有前項違規之情事者，「
    應繳回該違規部分漁業動力用油優惠油價補貼金額；並停止
    該漁船該航次之漁船優惠用油。」上開漁業動力用油優惠油
    價標準第6 條，及行政院農業委員會89年7 月21日公告之「
    停泊海上未實際從事漁撈作業漁船之處置規定第1 條」，亦
    分別設有明文。足徵，漁船主私自販賣核配油料之行為固屬
    不法，惟其法律效果，亦僅生「繳回該違規部分漁業動力用
    油優惠油價補貼金額」，及「停止該漁船該航次之漁船優惠
    用油」而已，乃「行政不法」行為。縱其販賣漁船優惠用油
    之行為可獲得不當利益，亦屬違反行政法規之所得，並不能
    因其行為有違社會大眾之正義感，即推定該等漁民向加油站
    購買漁船用油時曾施用詐術，而該當於貪污治罪條例第5 條
    第1 項第2 款、刑法第339 條第1項 所定詐欺取財構成要件
    。
  (七)本件東隆、滿豐加油站並無審查漁船出海後活動之「作業」
    與「魚獲」情形之義務；且依其等與屏東縣政府間之約定，
    其等核配漁船油亦僅須核對聲請者所提出配油手冊及港檢單
    位之「進出港檢查簿或其單張」 (或影本）之記載，並依照
    聲請船隻之「馬力」與「進出港檢查簿記載之進出港時間（
    即出海時數）」，核計聲請船隻所得享有之配油標準，並予
    以發給而已（見卷附各該契約書第3 條規定），既如前述。
    則被告乙○○、甲○○縱或有出海未補魚之事實，然其等既
    係依憑被告乙○○、甲○○或係漁船主郭溪塭所提供之真實
    資料，予以核發配油，所踐行之核配油方法、程序與配油標
    準，即於法相合，難認有何不法、或不實之可言，故公訴人
    以其等未究明被告乙○○、甲○○出海作業內容，即予以核
    發本件配油，而推認其等此舉係為「詐術」，核屬有誤。
  (八)至公訴人所認之盜買賣漁業動力用油者（俗稱油蟲），即證
    人林文加雖曾於偵訊中指稱：「東隆、滿豐加油站大部分人
    員應該都知道我在賣油，因為有時我與樁腳（指仲介者）在
    談報酬時，他們在場」等語，惟核之林文加上開所述內容，
    係關於他人主觀認識所及之事實，已非林文加所得認知，且
    參以林文加係以「我與樁腳談報酬時，加油站員工在場」，
    而判斷加油站員工知情，足見其上開所述，純屬其個人片面
    所為之臆測，被告乙○○、甲○○、辯護人固均同意其證據
    能力，然仍無補其推定之瑕疵，究不能憑此認定他人犯罪。
    證人林文加僅泛稱：「加油站大部分人員應該都知情」等語
    ，則其所謂知情者，究係指東隆、滿豐加油站何人員；又所
    謂知情之內涵為何，究係指知悉「林文加為非油品業者違法
    賣油」 (即未經許可而經營中央主管機指定之能源產品銷售
    業務)抑 或知悉「被告乙○○、甲○○與林文加有犯意聯絡
    ，共同賣油」，均無證據以實其說。
  (九)證人林文加於原審法院審理中到庭經檢辯雙方交互詰問，結
    證稱：「從來沒有看過被告乙○○、甲○○。」、「（檢察
    官問： (提示偵卷242 頁）被告甲○○說很多年前就認識你
    了，有何意見？）我真的不認識他。」、「有買過昇鴻輝號
    漁船的漁船油，但昇鴻輝號漁船有好幾艘，我不能確定是否
    買賣被告乙○○、甲○○二人所屬的船隻的漁船油。」、「
    （辯護人問：有無代替被告乙○○、甲○○報關？）根本不
    知道他們是哪一艘，我只報膠筏那種，這種大型船隻我沒有
    幫忙代理。我不認識被告乙○○、甲○○，不可能代之報關
    。」、「（加油站的人沒有與我勾結。」、「跟樁腳買賣油
    時，我不知道加油站的人是否知悉。」、「通常買油不會給
    加油站好處。」、「（辯謢人問：加油站的人，須不需要漁
    船的人跟加油站的人勾結（指盜賣油一事？）這我哪知道。
    」、「我買油過程，都是由高雄那裡的樁腳來，打電話說有
    艘船要下去，他們自己去辦，辦好了，就由我們工人抽掉，
    直接付錢給樁腳。不可能與船員接觸，因為樁腳怕我們藉機
    拉走客戶。所以我們都是直接與樁腳接觸。」、「監聽譯文
    ，與被告乙○○、甲○○的漁船沒有關係，都是我們跟船與
    樁腳的聯繫，不是被告的船。」（電話中談買油的事，不用
    到港區或加油站，就像監聽譯文一樣。」等語在卷可按；足
    見其於偵訊中所述：加油站人員知情云云（即前「(八)」部分
    ），係屬其個人臆測之詞，非可採信；另依其上開所述情節
    ，亦無從證明被告乙○○、甲○○與林文加、或與東隆、滿
    豐加油站人員勾結之情形，是被告乙○○、甲○○辯稱：「
    確未與林文加、或加油站合作盜賣漁船用油」等語，即非無
    據。檢察官原請求再詰問證人林文加，經本院傳喚不到，檢
    察官於本院審理時復表示捨棄傳訊，爰不再傳訊，附此敘明
    。
  (十)證人鄭英文、謝孟倫於海巡署及檢察官偵訊中均僅證述其等
    懷疑被告乙○○涉嫌持有2 本報關簿等情，有其等於海巡署
    及檢察官偵訊中筆錄附卷可證，尚無法證明被告乙○○、甲
    ○○有與東隆、滿豐加油站員工利用公務上之機會詐取財物
    ，自不能遽為不利被告乙○○、甲○○之認定。
  (十一)公訴人於原審辯論時，補充論告陳稱：被告乙○○、甲○○
    涉嫌持有2 本報關簿，縱無貪污，亦涉嫌向東隆、滿豐加油
    站員工詐取優惠漁業動力用油等語（非追加起訴）。惟按刑
    事訴訟採不告不理原則，法院僅得就已起訴之事實加以審判
    。經查，本案公訴人係起訴被告乙○○、甲○○以出海捕魚
    為名，夥同林文加、彰仔勾結東隆、滿豐加油站之員工，利
    用該等加油站員工辦理核配漁船用油之公務上機會，向「行
    政院農委會」或「中油公司」詐取核配漁船油變賣圖利，業
    如前述。嗣公訴人於論告時，除將被告乙○○、甲○○獨自
    予以分離，更異其詐取手法為持用2 本報關簿外，並改原共
    犯即東隆、滿豐加油站員工，為詐欺行為客體，甚且完全排
    除林文加、彰仔有參與之情事，其此部分所主張之事實，顯
    與原起訴之事實不同，已非法院所得審究。況公訴人此部分
    補充論告內容，前經公訴人不另為不起訴，有起訴書附卷可
    稽，可見公訴人亦認此部分事實，與原起訴事實非屬事實上
    同一之案件；而本案起訴部分，既經諭知被告乙○○、甲○
    ○無罪，則此部分事實，亦無從認與本案有法律上同一事實
    之關係，而得由法院併予審究。是公訴人上開主張縱認屬實
    ，然既非本案起訴效力，法院亦無從予以實體論斷，合應由
    公訴人另行起訴主張。
  (十二)綜據上述，不能證明被告乙○○、甲○○犯罪，自難遽以貪
    污治罪條例第5 條第1 項第2 款利用職務機會詐取財物罪相
    繩。
五、原審為被告乙○○、甲○○無罪之諭知，經核尚無不合，檢
    察官上訴意旨仍執陳詞，略以: 「(一)原審檢察官偵辦其他案
    件所得之證據資料，足為本件被告犯罪之情況證據。(二)被告
    購漁船用油甚多，卻無漁獲，足為其轉售之明證。(三)貪污治
    罪條例第5 條第1 項第2 款之公務員利用職務上之機會，詐
    取財物罪，其性質上係屬詐欺罪之一種；故被告如不成立貪
    污治罪條例，亦應變更起訴法條，為刑法詐欺罪之判決。」
    等語指摘原判決不當，求為有罪之判決。惟(一)參酌最高法院
    91年度台上字第5846號判決意旨：「法院固得依職權調查證
    據，但並無蒐集證據之義務。蒐集證據乃檢察官或自訴人之
    職責，事實審法院應以調查證據為其主要職責，其調查之範
    圍，亦以審判中所存在之一切證據為限，案內不存在之證據
    ，即不得責令法院為發現真實，應依職權從各方面蒐集證據
    。」，是故本院不另調查其他證據。而檢察官偵辦其他犯罪
    嫌疑人所得之證據資料，屬傳聞證據，就本案言之，無證據
    能力，不能執為本件被告之犯罪證據。(二)被告無自證己罪之
    義務，檢察官依法應負實質之舉證責任，認定不利於被告之
    事實，又須依積極證據，茍積極證據不足為不利被告之認定
    時，即應為有利於被告之認定，更不必有何有利之證據，不
    能以被告未能舉證證明漁獲甚豐，而推定被告未出海捕漁，
    進而推論其取巧價購漁船用油轉售圖利。(三)變更法訴法條，
    必就檢察官起訴之社會基本犯罪事實同一，始得為之，否則
    即屬訴外裁判，本案公訴意旨係指摘被告乙○○、甲○○為
    漁船船長、船員，與油商林文加、仲介人員彰仔，及受公務
    委託具有審核漁船用油核配職務之東隆、滿豐漁船加油站人
    員相互勾結，利用加油站受公務機關委託審查漁船用油核配
    之機會，假藉出海捕魚為名，價購經政府補助價格低廉之漁
    船用油，並未用於捕漁而轉賣圖利。然貪污罪之被害法益屬
    公法益，刑法詐欺罪被害法益則為私法益，二者迥異，如變
    更被告乙○○、甲○○之起訴法條為刑法詐欺罪，則其詐欺
    之對象為何人，是否形成其他共同被告變成犯罪之被害人，
    自屬不能變更起訴法條。本件上訴為無理由，應予駁回。
據上論斷，應依刑事訴訟法第368條，判決如主文。
本案經檢察官彭南雄到庭執行職務。
中    華    民    國    95    年    2     月    14    日
                  刑事第二庭    審判長法  官  林正雄
                                      法  官  黃壽燕
                                      法  官  陳啟造
以上正本證明與原本無異。
檢察官如不服本判決應於收受本判決後10日內向本院提出上訴書
狀，其未敘述上訴理由者，並得於提起上訴後10日內向本院補提
理由書狀（均須按他造當事人之人數附繕本）「切勿逕送上級法
院」。
中    華    民    國    95    年    2     月    15    日
                                      書記官  黃琳群


司法院資訊處製作；財團法人民間司法改革基金會備份。
